【裁判字號】    92,訴,711
【裁判日期】    921105
【裁判案由】    就業服務法
【裁判全文】
臺中高等行政法院判決                            九十二年度訴字第七一一號
                              .
  原      告  青曄機械廠股份有限公司
  代  表  人  甲○○
  被      告  台中縣政府
  代  表  人  乙○○
  訴訟代理人  丙○○
右當事人間因就業服務法事件，原告不服行政院勞工委員會中華民國九十二年七月二
十二日勞訴字第○九二○○三○○二二號訴願決定，提起行政訴訟，本院判決如左︰
    主  文
訴願決定及原處分均撤銷。
訴訟費用由被告負擔。
    事  實
一、事實概要：
    原告容留由訴外人游雙慶所申請聘僱之菲律賓籍監護工ＺＡＭＯＲＡ  ＣＹＮＴ
    ＨＩＡ  ＣＯＲＴＥＺ（下稱Ｚ君，護照碼號：ＥＥ６５１９６０，核准工作地
    點：台中縣清水鎮○○里○○路十一號）於原告處從事金屬機械打孔及廚房煮飯
    、打掃等許可以外之工作，案經台中縣警察局清水分局於民國（下同）九十二年
    四月十四日查獲，該分局遂以九十二年四月十八日清警外字第○九二○○二二一
    四四○○號函移由被告審查結果，以原告違反就業服務法第五十七條第一款雇主
    不得聘僱他人所申請聘僱之外國人之規定，於九十二年四月二十九日依同法第六
    十三條第一項以府勞資字第○九二○一○七二○○號處分書處原告罰鍰新台幣（
    下同）十五萬元整。原告不服，提起訴願，經訴願決定以原告係違反同法第四十
    四條之非法容留Ｚ君工作，惟依訴願法第七十九條規定，原告所提訴願仍屬無理
    由而予駁回。原告猶不服，遂提起行政訴訟。
二、兩造聲明：
    (一)原告聲明求為判決：訴願決定及原處分均撤銷。
    (二)被告聲明求為判決：
      1.駁回原告之訴。
      2.訴訟費用由原告負擔。
三、兩造陳述：
    (一)原告主張：
      1.原告未發給Ｚ君薪資，其薪資係由訴外人游雙慶支付，非原告支付。因原告
        員工游振聲（游雙慶之子）有時會精神恍惚而亂跑，或做出不適當之舉動，
        曾發生被梧棲鎮民報案而遭梧棲分駐所派員將其以精神病患處理移送清濱醫
        院之紀錄，故游雙慶方為其申請女看護工照顧。原告代表人之住家在樓上，
        原告工廠在樓下，非常擁擠，故該女看護工也時常在樓下活動，難免衣服會
        弄髒。本件案發當天該女看護工所穿衣服是因其剛來不久，由工廠員工高玉
        妹贈與其老舊衣服，故難免有點髒，但非被告所稱其工作服。
      2.原告代表人因於九十一年間中風，造成右手無力且會發抖，故請看護工幫忙
        作個記號，非筆錄所寫打洞之意思，因打洞非鑽孔，鑽孔得用鑽孔機，打洞
        之意思是用鐵鎚打一記號，況其看護之人游振聲也在其身旁，大秀派出所應
        留有照片證明非操作機械。
      3.看護工Ｚ君筆錄中所提從事廚房及打掃、打雜工作，係純粹其私人房間使用
        及私人食用，原告另聘有專人高玉妹負責煮飯及廚房打掃工作，且已有三年
        之久。警訊問游雙慶：你所申請看護工是否經由你同意至原告公司工作？所
        問詞句模糊，因游雙慶已經很久未到原告處，原係因游雙慶本人已年邁，原
        告代表人告訴其得申請看護工照顧游振聲，且原告代表人已經中風無力看管
        。該看護工是游雙慶申請後由仲介帶到清水鎮專門照顧游振聲，游雙慶本人
        並未到清水來，故無警訊筆錄所問同意之情。
      4.警訊問該看護工，由於言語不通，故其稱任何負責人均為其老闆，故不能以
        此推斷原告代表人為其老闆，其所謂老闆僅係一種稱呼，與平常稱呼他人為
        王董或陳董之意思相同。原告代表人拜託懂英語者代為翻譯，請該看護工寫
        自白書供參。又警訊問看護工：你工作時間為何？看護工回答：每日上午八
        點至下午十七點。因其時間是原告上班時間，無人照顧游振聲，故其所答係
        其看護照顧之時間，可能其係女傭於該時間內跟上跟下而言，因言語不通，
        翻譯時有所偏差，純屬語不達意之誤會。
      5.政府鼓勵公司行號僱用殘障人士，原告自六十三年僱用游振聲為打雜工至今
        ，已大約有三十年之久，其工作只有打掃工廠，近幾年來精神較為恍惚，又
        原告代表人因中風無法看護，故請游雙慶申請看護，是本件並非原告用他人
        申請之外勞。
      6.警訊問游雙慶：申請外籍看護工地點於清水鎮○○里○○路六六二號，為何
        現住清水鎮○○里○○路十一號？是因為當時申請看護工時，原告代表人尚
        未與兄長分家，因游振聲屬原告員工，故跟原告代表人遷移同里中央路十一
        號住於樓上，與看護工同住一房間。
    (二)被告答辯：
      1.原告之警訊筆錄，略以：「：：：。問：警方在你工廠裡當場看見該名外勞
        在做模具打孔工作，你作何解釋？答：因為我中風手無力所以請菲律賓外勞
        （女）Ｚ君從事模具定點打孔工作（四個孔）。問：該外勞在你公司除了做
        模具定點打孔工作，還有從事何工作？答：該外勞除了從事模具打孔工作之
        外，還從事廚房煮飯及打掃等打雜工作，並照顧游振聲（四十五年八月十二
        日生、身分證字號：Ｚ000000000、臺中縣清水鎮○○里○鄰○○
        路六六二號）現住臺中縣清水鎮○○里○○鄰○○路十一號。問：你於何時
        起？何地？雇用Ｚ君菲律賓外勞？有無仲介人？工作性質？薪資多少？答：
        該名外勞是游振聲的父親游雙慶申請的來照顧游振聲，於二○○二年九月十
        八日入境來台即在我工廠（青曄機械股份有限公司）住二樓隔壁房間（游振
        聲住隔壁房間）薪資是一萬五千八百元。：：：問：你以上所說是否實在？
        有無補充意見？答：實在。因為早上外勞是在照顧游振聲，因本人中風眼睛
        模糊看不清楚模具尺寸，外勞與游振聲在我旁邊，所以就拜託外勞幫忙我打
        一個模具的記號。：：：」；另訴外人游雙慶之警訊證詞，略以：「：：：
        問：警方於九十二年四月十四日十一時五十分許在清水鎮○○路十一號青曄
        機械廠股份有限公司負責人甲○○（三十八年八月十五日生、身分證字號：
        Ｚ000000000，清水鎮○○路十一號）內查獲Ｚ君，是否為你所申
        請外勞？答：是的。：：：問：你所申請菲律賓女外勞Ｚ君是否經由你同意
        至青曄機械公司內工作，其負責人甲○○跟你是何關係？答：我同意我申請
        菲律賓女外勞到我朋友工廠內工作。問：你是否知女外勞在青曄工廠內做何
        工作請說明？答：是請女外勞照顧我兒子游振聲及工廠我朋友甲○○所經營
        之機械廠內從事打零工、打掃等打雜工作。問：該名女外勞薪資由誰支付？
        答：該名女外勞薪資是由我支付的。：：：」。暨外國人Ｚ君之警訊證詞，
        略以：「：：：問：警方於九十二年四月十四日上午十一時五十分許，據報
        於臺中縣清水鎮○○里○○路十一號（青曄鐵工廠內），妳當時在何處作何
        事？答：我現在老闆甲○○請我當看護照顧重度殘障游振聲及在青曄鐵工廠
        內從事金屬機械打孔和家裡打掃打雜工作。問：你是何時開始從事看護及工
        廠內機械打孔工作？答：我於九十一年九月十八日入境後就開始從事游振聲
        看護工作及一星期有一、兩天到青曄鐵工廠內從事打孔工作及我會做的工作
        。問：你身上的油污是如何來的？答：因我要到工廠內作模具打孔工作所以
        才穿這樣的衣服，其油污是工廠裡面工作造成的。：：：問：你為何在青曄
        鐵工廠內工作？答：是我老闆游雙慶同意我到青曄鐵工廠內工作。問：妳在
        青曄鐵工廠工作時間為何？答：每日早上八時至下午十七時止。：：：」；
        準此，原告已就違法之事實坦承不諱，另Ｚ君於被訊問錄製筆錄時，即指定
        張彩蓮（三十八年十一月一日生，身分證字號：Ｚ0000000000）
        為其翻譯，故揆諸上揭各節，證述情節互核均相符，故原告違反就業服務法
        第五十七條第一款規定：「聘僱未經許可、許可失效或他人所申請聘僱之外
        國人。」明顯無訛。
      2.雖原告為前揭之訴稱，惟查就業服務法第五十七條第一款明文禁止聘僱未經
        許可、許可失效或他人所申請聘僱之外國人從事工作，旨在保障本國國民工
        作權、維持社會秩序而避免妨礙本國人之就業機會、勞動條件、國民經濟發
        展及社會安定。故針對聘僱外國人從事工作，立法採申請許可制，此揆諸同
        法第四十二條規定：「為保障國民工作權，聘僱外國人工作，不得妨礙本國
        人之就業機會、勞動條件、國民經濟發展及社會安定。」即明。
      3.綜上所陳，原告違反就業服務法之事實，顯已確鑿。案經台中縣警察局清水
        分局查獲屬實，原行政處分並無不當之處。
    理  由
一、按「任何人不得非法容留外國人從事工作。」、「雇主聘僱外國人不得有下列情
    事：一聘僱未經許可、許可失效或他人所申請聘僱之外國人。：：：」、「違反
    第四十四條或第五十七條第一款：：：規定者，處新臺幣十五萬元以上七十五萬
    元以下罰鍰。」分別為就業服務法第四十四條、第五十七條第一款及第六十三條
    第一項所明定。又就業服務法第四十四條所指「任何人不得非法容留外國人從事
    工作」，係指「自然人或法人」與外國人間雖無聘僱關係，但有未依本法及相關
    法令規定申請許可，即容許外國人停留於某處所為其從事勞務提供或工作事實之
    行為而言。
二、本件依證人游雙慶於警訊供稱：Ｚ君係我所申請外勞，並同意其至我朋友之青曄
    機械公司內工作。我係請其照顧我兒子游振聲及工廠我朋友甲○○所經營之機械
    廠內從事打零工、打掃等打雜工作，並由我支付其薪資等語。證人Ｚ君於警訊亦
    供稱：我於九十一年九月十八日入境後就開始從事游振聲看護工作及一星期有一
    、兩天到青曄鐵工廠內從事打孔工作及我會做的工作，因我要到工廠內作模具打
    孔工作所以才穿身上有油污的衣服，其油污是工廠裡面工作造成的。我看護老闆
    係游振聲之父親游雙慶，支付月薪一萬五千八百四十元，經其同意後才到青曄鐵
    工廠工作，惟在鐵工廠內工作沒有薪資等語。及原告之代表人甲○○於警訊時自
    承其因中風手無力所以請Ｚ君從事模具定點打孔工作（四個孔）及廚房煮飯及打
    掃等打雜工作，並照顧游振聲，Ｚ君係游雙慶申請照顧其子游振聲，月薪一萬五
    千八百元等語，此有各該筆錄附原處分卷可憑，尚無證據足認原告有支付報酬僱
    請Ｚ君從事工作之聘僱行為，惟依首揭規定及說明，原告非法容留外國人Ｚ君從
    事工作之事證明確。另查Ｚ君於警訊時即指定張彩蓮為其翻譯，並於筆錄末載明
    「右記筆錄經被訊問人親自由翻譯人員以英文翻譯無訛後始得簽名印指紋」，原
    告所辯Ｚ君因語言不通、翻譯偏差、語不達意，及本院審理時另提Ｚ君自書與警
    訊內容不符之說明書均無足採。核原告所為，係違反前揭就業服務法第四十四條
    之規定，而非同法第五十七條第一款規定。
三、按「原行政處分所憑理由雖屬不當，但依其他理由認為正當者，應以訴願為無理
    由。」固為訴願法第七十九條第二項所明定。惟按行政處分以書面為之者，應記
    載主旨、事實、理由及其法令依據，行政程序法第九十六條第一項第二款定有明
    文，足認事實與理由係屬行政處分書應分別記載之內容（例外於具有行政程序法
    第九十七條各款規定之情形，得不記明理由），且其所載事實、理由與法令依據
    應相互配合，如事實記載（認定）錯誤，自不得依訴願法第七十九條第二項，以
    訴願為無理由而予駁回。
四、綜上所述，本件被告以原告聘僱游雙慶所聘僱之Ｚ君於所經營之青曄機械廠股份
    有限公司從事打雜等工作之違反事實而予裁罰，於認定事實顯有違誤。訴願決定
    未予糾正，誤引訴願法第七十九條第二項之規定予以維持，亦有未合。原告起訴
    意旨雖未執此指摘，惟此係本院應依職權調查之事項，合將訴願決定及原處分均
    予撤銷，由被告另為適法之處分，以符法制。
據上論結，本件原告之訴為有理由，爰依行政訴訟法第一百九十五條第一項前段、第
九十八條第三項前段，判決如主文。
中    華    民    國     九十二     年      十一      月       五       日
                 臺 中 高 等 行 政 法 院   第 二 庭
                                審 判 長 法      官  胡  國  棟
                                         法      官  林  秋  華
                                         法      官  王  德  麟
右正本證明與原本無異。
如不服本判決，應於判決送達後二十日內向本院提出上訴書狀，其未表明上訴理由者
，應於提起上訴後二十日內向本院提出上訴理由書（須依對造人數附具繕本）；如於
本判決宣示或公告後送達前提起上訴者，應於判決送達後二十日內補提上訴理由書（
須附繕本）。未表明上訴理由者，逕以裁定駁回。
提起上訴應預繳送達用雙掛號郵票三九○元（三十四元及五元郵票各十份)。
中    華    民    國     九十二     年      十一      月       五       日
                                         法院書記官  蔡  宗  融


司法院資訊處製作；財團法人民間司法改革基金會備份。
